臺灣高等法院刑事裁定
                                     109年度抗字第1714號
抗  告  人
即  受刑人  蔡昌豫





上列抗告人即受刑人因聲請定其應執行刑案件，不服臺灣新北地
方法院中華民國109年9月7日裁定（109年度聲字第3398號），提
起抗告，本院裁定如下：
    主  文
原裁定撤銷。
甲○○犯附表所示各罪所處之刑，應執行有期徒刑柒年。
    理  由
一、原裁定意旨略以：抗告人即受刑人甲○○因違反毒品危害防制
    條例案件，經本院及臺灣新北地方法院先後判處如附表所示
    之刑，均已確定在案。其中受刑人所犯如附表編號1所示之
    罪係得易科罰金之罪，附表編號2至3所示之罪係不得易科罰
    金之罪，經檢察官依受刑人之請，以原審法院為各該犯罪事
    實之最後事實審法院，聲請定其應執行之刑，經核與併合處
    罰之要件相符，爰依刑事訴訟法第477條第1項，刑法第50條
    第1項第1款、第2項、第53條、第51條第5款規定，裁定應執
    行有期徒刑8年。至前述得易科罰金之罪，既因與不得易科
    罰金之罪併合處罰，而生不得易科罰金之結果，自無庸再就
    原得易科罰金部分之刑，諭知易科罰金之折算標準。
二、抗告意旨略以：受刑人前因違反毒品危害防制條例案件，經
    臺灣高等法院判處有期徒刑4年，於入監執行期間因同案衍
    生之案件，經臺灣新北地方法院判處有期徒刑4年8月，實則
    兩案應屬同一案件，雖刑法已修訂為一罪一罰，惟於定執行
    刑時仍應考量以同一案件或以連續犯，而為最公平公正之裁
    量。受刑人所犯皆為同一罪名之毒品案件，應屬同一行為，
    其合併刑期為有期徒刑9年1月，原裁定定應執行有期徒刑8
    年，僅減少1年1月，顯違反責任遞減原則、比例原則及罪刑
    相當原則。為此，爰請參酌臺灣基隆地方法院96年度易字第
    538號、最高法院98年度台上字第6192號、臺灣高等法院99
    年度抗字第229號等案件，於定應執行刑時，均因所犯案件
    皆同一罪名、屬同一行為，而大幅減輕刑度之例，並考量受
    刑人所犯之案件，侵害法益甚微，重新為最公平、公正之裁
    定。
三、按數罪併罰，分別宣告多數有期徒刑者，於各刑中之最長期
    以上，各刑合併之刑期以下，定其刑期，但不得逾30年，刑
    法第51條第5 款定有明文，係採「限制加重原則」規範執行
    刑之法定範圍，為其定刑之外部界限。因一律將宣告刑累計
    執行，刑責恐將偏重而過苛，不符現代刑事政策及刑罰之社
    會功能，而有必要透過定應執行刑程序，授權法官對被告本
    身及所犯各罪為總檢視，進行充分而不過度之評價，以妥適
    調整之。至數罪併罰定應執行刑之裁量標準，應兼衡罪責相
    當及特別預防之刑罰目的，具體審酌整體犯罪過程之各罪關
    係（例如各行為彼此間之關聯性《數罪間時間、空間、法益
    之異同性》、所侵害法益之專屬性或同一性、數罪對法益侵
    害之加重效應等）及罪數所反應行為人人格及犯罪傾向等情
    狀綜合判斷，為妥適之裁量，仍有比例原則及公平原則之拘
    束，倘違背此內部界限而濫用其裁量，仍非適法（最高法院
    104年度台抗字第718號裁定意旨參照）。刑法第51條就宣告
    多數有期徒刑採行加重單一刑之方式，除著眼於緩和多數有
    期徒刑合併執行所造成之苛酷外，更重在避免責任非難之重
    複，蓋有期徒刑之科處，不僅在於懲罰犯罪行為，更重在矯
    治犯罪行為人、提升其規範意識、回復社會對於法律規範之
    信賴，是應併合處罰之複數有期徒刑，倘一律合併執行，將
    造成責任重複非難。具體言之，行為人所犯數罪倘屬相同之
    犯罪類型者（如：複數竊盜犯行或複數施用毒品犯行），於
    併合處罰時其責任非難重複之程度較高，自應酌定較低之應
    執行刑；然行為人所犯數罪雖屬相同之犯罪類型，但所侵犯
    者為具有不可替代性、不可回復性之個人法益（如殺人、妨
    害性自主）時，於併合處罰時，其責任非難重複之程度則較
    低，而得酌定較高之應執行刑。
四、經查：
　㈠受刑人因犯如附表所示之罪，分別經判處如附表所示得易科
    罰金與不得易科罰金之刑，先後確定在案，並由受刑人向檢
    察官為定刑之聲請，有各該判決書及本院被告前案紀錄表、
    定刑聲請切結書在卷可稽。而受刑人所犯上開各罪之宣告刑
    ，最長期之刑為有期徒刑4年8月，合併刑期為有期徒刑9年1
    月，原審於此範圍內，酌定其應執行之刑為有期徒刑8年，
    固無違背定應執行刑之外部界限。
　㈡惟毒品犯罪之行為人，所侵犯者係社會法益，並非具不可替
    代性、不可回復性之個人法益，其觸犯數個相同罪質之毒品
    罪時，責任被重複非難評價之程度，即較一般侵害數個不同
    法益者為高。本件受刑人所犯如附表編號1、2所示二罪，均
    為罪質相同之持有毒品罪，侵害法益同一，其所犯如附表編
    號2、3所示二罪，均為毒品案件，且係於同日為警查獲，因
    涉案情節不同，分別繫屬法院審理，各經論罪科刑，尚非於
    前次毒品案件遭查獲後，仍然未知節制，再度犯案，與編號
    1所示持有毒品之行為時間亦有重疊，以上各次犯行查獲時
    間均相隔非久，法院於定應執行刑時，自應衡酌毒品之案件
    類型中，受刑人因個人毒癮難以戒絕，一再持有毒品之病態
    性人格，及因與毒品接觸後難以脫離所衍生之犯罪情節，予
    以適當定刑，俾免發生刑罰與責任背離之不合理現象。
　㈢從而，原裁定以受刑人所犯如附表所示三罪，定應執行有期
    徒刑8年，實已趨近三罪宣告刑之總和9年1月，難謂已充分
    審酌受刑人所犯各罪之犯罪類型特性、侵害法益屬性、各罪
    之犯罪時間、毒品犯罪之病態性人格、受刑人之犯罪傾向等
    ，與毒品危害防制條例之立法目的及刑事政策未合，致有罪
    刑不相當之情。抗告人執此提起抗告，指摘原裁定不當，為
    有理由，應由本院予以撤銷。
五、又抗告法院認為抗告有理由者，應以裁定將原裁定撤銷；於
    有必要時，並自為裁定，刑事訴訟法第413 條定有明文。本
    件業經犯罪事實最後判決之原審法院依刑事訴訟法第477 條
    第1 項規定定其應執行之刑，本院為受理抗告之第二審法院
    ，因認原裁定有上開可議之處而予撤銷，惟原裁定所憑之基
    礎事實並未變動，且裁量違誤之事實已明，並經本院詳述行
    使裁量之遵循標準，為使司法資源有效利用，應認合於上揭
    規定所稱有必要自為裁定之情形。從而，本院於刑法第51條
    第5 款所定法律之外部界限，審酌受刑人犯罪之次數、情節
    、罪質、所犯數罪整體之非難評價暨上揭犯罪反應出之人格
    特性等節，定其應執行之刑如主文第二項所示，以使罪刑相
    當。至附表編號2併科罰金刑部分，因僅有一罪宣告併科罰
    金，自不生定執行刑之問題，應依原判決宣告之刑併執行之
    ，附此敘明。
據上論斷，應依刑事訴訟法第413 條、第477 條第1 項，刑法第
53條、第51條第5 款、第50條第2 項，裁定如主文。 　　
中　　華　　民　　國　　109 　年　　10　　月　　26　　日
                  刑事第三庭    審判長法　官  張惠立 
                                      法　官  劉兆菊
                                      法　官  廖怡貞
以上正本證明與原本無異。
如不服本裁定，應於收受送達後五日內向本院提出抗告狀。
                                      書記官  劉芷含
中　　華　　民　　國　　109 　年　　10　　月　　26　　日
  
附表：受刑人甲○○定應執行刑案件一覽表
編號  罪  名  宣 告 刑  犯罪日期  偵查機關案號 最後事實審法院案號 判決日期   確定判決法院案號 確定日期  易科罰金 備註 1 持有第三級毒品純質淨重20公克以上  有期徒刑5月 105 年4月10日至105 年4月12日  臺灣新北地方檢察署105 年度偵字第11699號 臺灣新北地方法院105年度簡字第4892號  105 年8月23日 臺灣新北地方法院105年度簡字第4892號 105 年9月19日  是  2 持有第二級毒品純質淨重20公克以上  有期徒刑4 年，併科罰金新臺幣60萬元 104 年間某日至105 年3 月19日  臺灣新北地方檢察署105 年度偵字第9145號 臺灣高等法院105 年度上訴字第2079號  105 年11月17日 臺灣高等法院105 年度上訴字第2079號  105 年12月7 日  否  3 販賣第二級毒品未遂 有期徒刑4年8月 105 年2月間某日至105 年3 月19日 臺灣新北地方檢察署107 年度偵字第 9511、31 235、321 01號    臺灣新北地方法院107年度訴字第1125號 109 年3月25日 臺灣新北地方法院107年度訴字第1125號 109 年4月22日  否